【裁判字號】    95,易緝,54
【裁判日期】    950630
【裁判案由】    詐欺
【裁判全文】
臺灣臺北地方法院刑事判決              95年度易緝字第54號
公  訴  人  臺灣臺北地方法院檢察署檢察官
被      告  丙○○
                    號4樓
                    （現於臺灣臺北看守所羈押中）
上列被告因詐欺案件，經檢察官提起公訴（92年度偵緝字第1042
號），本院判決如下：
    主    文
丙○○意圖為自己不法之所有，以詐術使人將本人之物交付，累
犯，處有期徒刑玖月。
    事    實
一、丙○○（原名陳敬杰）曾有竊盜、重利及違反動產擔保交易
    法等前科，其中於民國八十九年間，因重利案件，經臺灣臺
    中地方法院於八十八年十月二十八日以八十八年度訴緝字第
    四０二號刑事判決判處有期徒刑三月，如易科罰金，以三百
    元折算一日，並經高等法院於八十九年二月十日以八十八年
    度上訴字第二六０一號刑事判決駁回上訴，復經最高法院於
    八十九年四月二十七日以八十九年度台上字第二三五二號刑
    事判決駁回上訴確定，於八十九年十月二十日執行完畢。仍
    不知悔改，於九十一年三月間，與友人許讚讀在臺北市○○
    路之「東山蜜蜂咖啡店」內閒聊時，見送貨至該處之乙○○
    向許讚讀表示亟需以支票周轉現金使用，萌生意圖為自己不
    法所有之犯意，明知其資力狀況困窘，根本無力為人周轉現
    金使用，仍趁乙○○需錢孔急之際，當場向乙○○施以謊稱
    其輕而易舉即可為之周轉現金新臺幣（下同）四、五十萬元
    使用，嗣後並利用不知情之許讚讀催促乙○○持交調現支票
    之詐術，致乙○○陷於錯誤，誤認丙○○確有能力為之以票
    調現使用，進而於數日後，在上開「東山蜜蜂咖啡店」內，
    將其所持有票面金額數萬元之客票五張及其以女洪乃莘名義
    所簽發，以美商花旗銀行股份有限公司（下稱美商花旗銀行
    ）臺北分行為付款人，發票日期九十一年六月二十一日，票
    據號碼ＺＱ0000000號，票面金額二十萬元之支票一
    張（系爭支票一）、以其所經營之福莘實業有限公司名義所
    簽發，以彰化銀行西門分行為付款人，發票日期九十一年六
    月三十日，票據號碼ＺＱ0000000號，票面金額十萬
    元之支票一張（系爭支票二），持交丙○○為之調現周轉，
    共計向乙○○詐得上開七張支票向他人調現供己使用或清償
    部分欠款。嗣因丙○○在詐得上開支票後，僅在面額數萬元
    之小額客票四張屆期前二至三日，始將票款持交乙○○，且
    遲遲未見其餘票面金額分別為二十萬元及十萬元支票調現之
    款項，乙○○察覺有異，經向丙○○催討返還其餘三張支票
    未果後，迄於系爭票據一、二屆期經持票人提示退票後，乙○○始知受騙。
二、案經乙○○訴由臺北市政府警察局萬華分局報請臺灣臺北地
    方法院檢察署檢察官偵查起訴。
    理  由
一、訊據被告丙○○固坦承有收受證人乙○○所持交委其調現周
    轉使用之支票之事實，然矢口否認涉有上開犯行，辯稱：其
    僅有收受證人乙○○所交付之四張支票，且係基於朋友之誼
    ，代墊利息義務為證人乙○○調現，並未曾中獲利，除系爭
    票據一、二外，其餘支票票款均已全數持交證人乙○○，至
    系爭票據一、二部分，其係在發票日屆期前，始向證人丁○○、甲○○調得部分現款，並無詐騙證人乙○○之意云云。
    然查：
  (一)上開犯罪事實業據證人乙○○於偵查中證稱：「（你請丙○○調七張票，有五張已經幫你調到並把款項交給你？）是。
    」及於本院審理時證稱：「我朋友許讚讀叫我送一箱機油到
    東山蜜蜂啡咖店的時候認識的，當時被告在那裡與許讚讀喝
    咖啡，我跟許讚讀說需要七、八萬元週轉，他主動上前來說
    七、八萬不算什麼，四、五十萬元他都可以週轉，只要他老
    婆一句話‧‧‧」、「（這七張票是同時一次給被告的嗎？
    ）是一次，我確定。」、「‧‧‧第一次見面後沒幾天我又
    到咖啡廳，許讚讀跟我說他跟被告講好被告要幫我這個忙，
    叫我趕快把票拿過去給被告，隔沒三、五天我就把票拿到咖
    啡廳去給被告，當時許讚讀也有在場，當場被告只有跟我說
    三、五天就可以調到現把錢拿給我。」、「他說他軋票沒問
    題，他時間內一定沒問題，所以我才把票交給他，前幾張比
    較小張的客票，他都是到期前兩、三天才把錢給我。」、「
    應該是要付利息給被告，但是被告是票快到期才付錢給我，
    所以他不可能拿我利息‧‧‧」、「（你拿被告你自己開的
    票的部分，你票期是開多久？）三個月、三個半月左右。」
    、「（那五張有兌現的支票的票款，被告是在你給他票之後
    多久，才陸續把票款給你？）兩個月以後。」（偵緝卷第二
    六頁；本院卷第六八頁至第七０頁），而被告確有收受證人
    乙○○所交付，用以委其調現周轉之支票共計七張之事實，
    亦經被告於偵查中坦認在卷（偵緝卷第二六頁），是被告辯
    稱其僅有向證人乙○○收受四張支票調現云云，要屬違實之
    詞，不足採信。
  (二)又以被告於本院審理時供稱證人乙○○所交付之七張支票中
    ，其在為證人乙○○調得五張支票票款時，對方均有預先扣
    除利息，然其在貼補利息之後，交付全額票款予證人乙○○
    之情觀之（本院卷第五三頁背面），被告顯係在自證人乙○○處取得該五張小額支票後未久，即已持向友人調得款項供
    己花用，始生預扣利息之情事，而非在支票發票日屆期前二
    、三日將票款持交證人乙○○前，始調得款項甚明，參以被
    告與證人乙○○僅係甫經案外人許讚讀介紹認識，彼此間並
    無任何情誼可言，被告縱使至愚，亦無甘受為證人乙○○補
    貼利息調現使用之理，被告顯係為圖持證人乙○○之支票向
    他人調現供己使用之利益，始向證人乙○○謊稱有足夠資力
    為之調現周轉，亦堪認定。被告辯稱其係基於朋友情誼，代
    墊利息為證人乙○○調現，並未曾中獲利云云，亦係避重就
    輕之詞，要無可採。
  (三)再系爭支票一被告係持向證人丁○○調現，證人丁○○在收
    受系爭支票一後數日，即將二十萬元現款全數持交收執，至
    系爭支票二被告則係持交證人甲○○清償欠款，並由證人甲○○找補扣抵欠款後之餘款予被告收持等情，亦據證人丁○○於本院審理時及證人甲○○於偵查中分別證述無訛（本院
    卷第七三頁；偵查卷第六三頁至第六五頁），酌以證人丁○○於本院審理時證稱：被告該時係以一張票期約二個月至三
    個月之支票向之調現使用之時間（本院卷第七三頁），核諸
    系爭支票一之發票日期為九十一年六月二十一日，有系爭支
    票一暨退票理由單各一份在卷可稽（偵緝卷第五七頁、第五
    八頁），足徵被告持系爭支票一向證人丁○○調得現款二十
    萬元花用之時間，係在九十一年三、四月間，以及證人甲○○於偵查中證稱：被告係於九十一年四、五月間持系爭支票
    二清償欠款及調現（偵緝卷第六四頁）等情，堪認被告系爭
    票據一、二部分，係在發票日屆期前，始向證人丁○○、甲○○調得部分現款云云，亦係卸責之詞，不值採信，其確有
    分別在九十一年三、四月間以及同年四、五月間，以系爭支
    票一、二向證人丁○○、甲○○調得現款做己花用之事實，
    已堪認定。
  (四)另參以證人丁○○於本院審理時證稱：被告在自證人乙○○
    處取得上開七張票據之九十一年三月間，並無申請支票可供
    周轉使用，且該時被告並無固定收入，在與渠同居一年餘至
    二年期間，除曾見被告完成代辦移民案件，賺取約十一萬元
    至十二萬元之佣金外，別無其他收入，平日生活所需，均係
    由渠支付，被告主要經濟來源均賴渠所給付之零用金等語（
    本院卷第七三頁背面），足認被告在向證人乙○○謊稱輕而
    易舉即可代為周轉現金四、五十萬元使用時，其資力狀況甚
    為困窘，根本無力為人周轉現金使用無疑，其在證人乙○○
    誤信為真，交付上開七張支票之際，主觀上顯有向證人乙○○詐取支票供己調現花用之不法所有意圖至為灼然，被告辯
    稱其並無詐騙證人乙○○云云，亦無可採。此外，並有系爭
    支票二暨退票理由單各一份在卷可按，被告上開詐欺取財犯
    行，事證明確，應予依法論處。
二、核被告所為，係犯刑法第三百三十九條第一項之詐欺取財罪
    。被告曾有竊盜、重利及違反動產擔保交易法等前科，其中
    於八十九年間，因重利案件，經臺灣臺中地方法院於八十八
    年十月二十八日以八十八年度訴緝字第四０二號刑事判決判
    處有期徒刑三月，如易科罰金，以三百元折算一日，並經高
    等法院於八十九年二月十日以八十八年度上訴字第二六０一
    號刑事判決駁回上訴，復經最高法院於八十九年四月二十七
    日以八十九年度台上字第二三五二號刑事判決駁回上訴確定
    ，於八十九年十月二十日執行完畢，有臺灣高等法院前案紀
    錄表一份在卷可憑，其於上該有期徒刑執行完畢後，五年以
    內，再犯本件有期徒刑以上之罪，為累犯，應依刑法第四十
    七條規定，加重其刑。爰審酌被告犯罪之動機、手段、利用
    證人乙○○亟需現金周轉之際，向之詐騙上開七張支票供己
    向他人調現花用，惟除系爭支票一、二外，其餘五張支票票
    款尚有在發票日前二、三日將票款持交證人乙○○、所生危
    害其犯罪飾詞狡辯，企圖以其有代墊利息、義務為之調現云
    云模糊焦點，態度不佳等一切情狀，量處如主文所示之刑。
據上論斷，應依刑事訴訟法第二百九十九條第一項前段，刑法第
三百三十九條第一項、第四十七條，罰金罰鍰提高標準條例第一
條前段，判決如主文。
本案經檢察官郭昭吟到庭執行職務。
中    華    民    國    95    年    6     月    30    日
                        臺灣臺北地方法院刑事第十五庭
                            審判長法  官  周祖民
                                  法  官  邱蓮華
                                  法  官  吳麗英
上正本證明與原本無異。
如不服本判決，應於判決送達後10日內向本院提出上訴狀（應抄
附繕本）。告訴人或被害人如對於本判決不服者，應具備理由請
求檢察官上訴，其上訴期間之計算係以檢察官收受判決正本之日
期為準。
                                  書記官  田華仁
中    華    民    國    95    年    6     月    30    日
附錄本案論罪科刑法條：
刑法第三百三十九條：意圖為自己或第三人不法之所有，以詐術
                    使人將本人或第三人之物交付者，處五年
                    以下有期徒刑、拘役或科或併科一千元以
                    下罰金。
                    以前項方法得財產上不法之利益或使第三
                    人得之者，亦同。前二項之未遂犯罰之。


司法院資訊處製作；財團法人民間司法改革基金會備份。
